【裁判字號】    92,台上,3694
【裁判日期】    920703
【裁判案由】    違反毒品危害防制條例
【裁判全文】
最高法院刑事判決                              九十二年度台上字第三六九四號
    上  訴  人  台灣高等法院台南分院檢察署檢察官
    被      告  甲○○
                        ︵另案在台灣台南監獄執行中︶
右上訴人因被告違反毒品危害防制條例案件，不服台灣高等法院台南分院中華民國九
十二年四月十六日第二審更審判決︵九十二年度上更(二)字第九五號，起訴案號：台灣
台南地方法院檢察署八十八年度偵字第一０六三二號︶，提起上訴，本院判決如左：
    主  文
原判決撤銷，發回台灣高等法院台南分院。
    理  由
本件原判決以公訴意旨略以：被告甲○○基於意圖營利之概括犯意，自民國八十八年
七月間起，以０九三九｜三五八四五０號行動電話為聯絡工具，連續在台南市○○○
街、台南縣永康市○○路新市○○道、台南縣永康市○○路﹁統一超商﹂附近等處，
以每兩新台幣︵下同︶五千元之價格，販賣第二級毒品安非他命予蔡文昌三次。嗣於
八十八年八月二十三日，警員查獲王先輝涉有違反毒品危害防制條例罪嫌，循線查獲
蔡文昌，經蔡文昌供出其毒品來源係購自被告，而以０九三九｜三五八四五０號電話
連繫被告，表示欲購買安非他命，經被告指示地點，蔡文昌即引導警員前往約定地點
台南縣永康市○○路新市○○道附近﹁統一超商﹂等候，於翌︵二十四︶日零時三十
分許，被告攜安非他命三小包搭乘計程車，前來約定地點，當場為警查獲等情。因認
被告涉有毒品危害防制條例第四條第一項之販賣第二級毒品罪嫌云云。經審理結果，
認犯罪不能證明，因而撤銷第一審論處被告連續販賣第二級毒品罪刑之判決，改判諭
知被告無罪，固非無見。
惟查：(一)、審理事實之法院，對於被告有利及不利之證據，均應一併加以注意，再綜
合全部證據資料，本於經驗及論理法則，詳述其取捨證據之判斷理由，否則即有判決
理由不備之違法。原判決採信被告之辯解，認被告與蔡文昌通電話，係因蔡文昌之前
曾欠被告八千元，蔡文昌打電話給被告約定還錢之時間、地點，當晚被告係依約定之
時地至現場收取還款，而被查獲時被告身上持有之安非他命三小包，係供被告自己施
用。惟證人即查獲之警員謝文祥及王志勇於檢察官偵查中具結證稱﹁八十八年八月二
十三日晚上九時至十時間，蔡文昌打０九三九｜三五八四五０號被告的電話，被告用
術語與蔡文昌談，內容大致是蔡文昌要向被告買東西﹂︵見偵查卷第十九頁反面︶；
被告亦供認其行動電話為０九三九｜三五八四五０號︵見警訊卷第二頁︶；謝文祥與
王志勇所證上情如果屬實，則蔡文昌與被告通電話之內容，並非談論償還八千元之事
，而係蔡文昌要向被告買東西。究竟警員謝文祥及王志勇所稱﹁談話內容大致是蔡文
昌要向被告買東西﹂之﹁東西﹂，是否指毒品安非他命？原判決未予審酌說明，自嫌
調查未盡，並有判決理由不備之違法。(二)、證據之證明力如何，雖屬於事實審法院自
由判斷之職權，然其所為判斷，仍應受經驗法則與論理法則之支配。警員謝文祥及王
志勇於檢察官偵查中證稱﹁當晚蔡文昌打０九三九｜三五八四五０號被告的電話，被
告用術語與蔡文昌談，內容大致是蔡文昌要向被告買東西，被告要蔡文昌於同日晚上
十一時再打電話給他︵被告︶，晚上十一時三十分許，我們就陪蔡文昌打電話，這次
打電話後，蔡文昌告訴我們說地點約在新市○○道……到統一超商後，蔡文昌等不到
被告，就用公共電話再與被告聯絡，是蔡文昌跟我們說變更地點在新市○○道新竹貨
運站前之檳榔攤，我們就再過去，但仍等不到被告，我們因不認識被告，依蔡文昌說
被告是瘦瘦矮矮、戴眼鏡……由我們下車去看有無像被告長相的人，但都沒找到……
之後，我們又回到統一超商，由蔡文昌再打公共電話，談話內容我們聽不到，只聽到
蔡文昌在質詢被告為何約的地點找不到被告，我們沒靠近聽，因怕被告發現，蔡文昌
事先有告訴我們說被告均搭計程車，蔡文昌電話說完沒多久，我們就看見有計程車來
，蔡文昌對我們使眼色，我們就過去逮捕被告，三包毒品是從被告身上查獲的﹂等語
︵見偵查卷第十九頁反面至第二十頁反面︶。依此證詞，如果被告與蔡文昌約見面還
錢，何以被告於電話中要用術語交談？何以被告與蔡文昌談話之內容大致是蔡文昌要
向被告買東西？如要還錢，何以要變更約定地點？何以被告搭計程車前來時，蔡文昌
即對查獲之警員謝文祥、王志勇使眼色？凡此均與單純約定要還錢之常情有違，原審
未予釐清真相，遽為無罪之認定，其論斷與日常生活經驗之定則，非無違背。(三)、被
告辯稱查獲時身上攜帶之安非他命係供自己吸用云云。查被告於被警員查獲後，有採
其尿液︵警訊卷第七頁︶，其檢驗結果如何？攸關被告所辯是否屬實︵如果尿液檢驗
結果無安非他命反應，則所辯似不實在︶。原判決未予究明，率予採信被告之辯解，
亦嫌速斷。檢察官上訴指摘原判決不當，非無理由，應認原判決仍有撤銷發回更審之
原因。
據上論結，應依刑事訴訟法第三百九十七條、第四百零一條，判決如主文。
中      華      民      國    九十二    年      七      月      三      日
                              最高法院刑事第九庭
                                  審判長法官  陳  炳  煌
                                        法官  陳  正  庸
                                        法官  韓  金  秀
                                        法官  吳  信  銘
                                        法官  徐  文  亮
      右正本證明與原本無異
                                              書  記  官
中      華      民      國    九十二    年      七      月      七      日
                                                                        Ｖ


司法院資訊處製作；財團法人民間司法改革基金會備份。
